【裁判字號】    98,訴,1215
【裁判日期】    981110
【裁判案由】    殺人未遂
【裁判全文】
臺灣臺北地方法院刑事判決              98年度訴字第1215號
公  訴  人  臺灣臺北地方法院檢察署檢察官
被      告  乙○○
                      樓
選任辯護人  李可文律師
上列被告因殺人未遂案件，經檢察官提起公訴（九十八年度偵字
第一０九三四號），本院判決如下：
    主  文
本件公訴不受理。
    理  由
一、公訴意旨略以：被告乙○○與高如伶前係男女朋友關係，於
    民國九十八年四月二十五日十時許，被告前往高如伶位於臺
    北市○○區○○路三六九號三樓之二四號居處，見高如伶與
    現任男友即告訴人甲○○在該處房間內，竟基於殺人之犯意
    ，乘告訴人未及注意之際，慢慢靠近並拔出預藏之折疊刀一
    支，朝甲○○頸部揮砍一刀，致告訴人受有右側頸部切割傷
    （十七×二．五×０．八公分）併右側外頸靜脈破裂等傷害
    ；嗣告訴人不顧其傷口已大量流出鮮血，仍奮力以手抓著被
    告持刀之手並與之扭打，導致其雙手腕處再遭割傷（一．五
    ×０．六×０．五公分）（二．五×０．五×一公分)，高
    如伶見狀趨前奪下被告所持之折疊刀，旋外出報警，被告則
    乘告訴人體力不濟之際，再出拳揮打告訴人頭部，並自背後
    勒住告訴人頸部，高如伶入內見告訴人無法呼吸，即以手欲
    扳開被告之手，且警及時到場制止，告訴人始倖免於難；因
    認被告涉犯刑法第二百七十一條第二項、第一項之殺人未遂
    罪嫌等語。
二、按告訴乃論之罪，告訴人於第一審辯論終結前，得撤回其告
    訴；告訴經撤回者，法院應諭知不受理之判決，刑事訴訟法
    第二百三十八條第一項及第三百零三條第三款分別定有明文
    。另按犯罪事實應依證據認定之，無證據不得認定犯罪事實
    ，刑事訴訟法第一百五十四條第二項定有明文。又殺人與傷
    害之區別，自以有無殺意為斷，審理事實之法院，應就案內
    一切證據，詳查審認，視其犯罪之動機、殺傷之次數、所殺
    傷部位、傷勢程度、犯後態度等綜合判斷，俾為認定（最高
    法院八十五年台上字第五六一一號判決意旨參照）；又殺人
    與傷害之區別，應以有無殺意為斷，即行為人於下手時有無
    決意取被害人生命為準，至於被害人受傷處是否致命部位，
    及傷痕多寡、輕重為何等，亦僅得供審判者心證之參考，究
    不能據為絕對之標準（最高法院十九年上字第七一八號判例
    意旨、九十三年度台上字第六一八號判決意旨、九十年度台
    上字第一八九七號判決意旨參照）。準此，行為人於行為當
    時，主觀上是否有殺人之故意，除應斟酌其使用之兇器種類
    、攻擊之部位、行為時之態度、表示外，尚應深入觀察行為
    人與被害人之關係、衝突之起因、行為當時所受之剌激、下
    手力量之輕重，被害人受傷之情形及行為事後之態度等各項
    因素綜合予以研析。末按，刑事判決得就起訴之犯罪事實變
    更檢察官起訴所引應適用之法條者，以科刑或免刑判決為限
    ，檢察官以殺人未遂起訴，經原審審理結果，認為被告所犯
    實為傷害罪，未經合法告訴，則於判決理由欄敘明其理由逕
    依刑事訴訟法第三百零三條第三款諭知不受理判決即可，尚
    無適用同法第三百條之餘地（最高法院七十一年度台上字第
    六六００號判決意旨參照）。
三、經查：
  (一)本件公訴人認被告乙○○涉犯殺人未遂罪嫌，無非以被告之
    供述、證人即告訴人甲○○之證述、證人高如伶之證述、馬
    偕紀念醫院（臺北院區）九十八年四月二十五日診字第九八
    ／一五六號甲種診斷證明書、急診病歷各一份、扣案之折疊
    刀一支為其論據。訊據被告固承認其有於上開時地持刀砍傷
    告訴人之事實，惟堅詞否認有何殺人未遂之犯行，辯稱：伊
    當時因覺得不受告訴人尊重，始一時衝動持隨身攜帶之折疊
    刀割了告訴人一刀，又因為伊想要自殺，才未將折疊刀放下
    ，嗣後證人高如伶欲搶下伊手上之折疊刀，伊擔心證人受傷
    便放手讓證人將刀子取走，伊並沒有要殺害告訴人之意思等
    語。
  (二)被告於九十八年四月二十五日十時許，在證人高如伶位於臺
    北市○○區○○路三六九號三樓之二四號居處，乘告訴人未
    注意之際，慢慢靠近告訴人，並取出隨身置放於口袋中之之
    折疊刀一支，朝告訴人頸部揮砍一刀，致告訴人受有右側頸
    部切割傷（十七×二．五×０．八公分）併右側外頸靜脈破
    裂等傷害，嗣後告訴人奮力抓住被告持刀之手並與被告扭打
    ，告訴人之雙手腕處再遭割傷（一．五×０．六×０．五公
    分）（二．五×０．五×一公分)，證人高如伶見狀趨前奪
    下被告所持之折疊刀，旋外出報警，被告則乘告訴人體力不
    濟之際，再出拳揮打告訴人頭部，並自背後勒住告訴人頸部
    ，證人高如伶入內見狀，即以手欲扳開被告之手，且警及時
    到場制止，告訴人始倖免於難等情，業據告訴人於偵查時指
    述明確，且有證人高如伶於警詢、偵查時證述屬實，復有馬
    偕紀念醫院（臺北院區）九十八年四月二十五日診字第九八
    ／一五六號甲種診斷證明書、急診病歷各一份附卷可稽，並
    有折疊刀一支扣案可證；被告對於有持折疊刀揮砍告訴人頸
    部一刀，並與告訴人發生扭打，致告訴人受有上開傷害等情
    復不爭執；是上情自堪信為真實。
  (三)惟查，告訴人於偵查中具狀表示伊與被告並非熟識，非屬朋
    友（見九十八年度偵字第一０九三四號卷第四八頁）；另被
    告、告訴人各與證人高如伶間有感情糾葛一節，為被告、告
    訴人所不爭執；又案發當日被告至證人住處探視證人，見告
    訴人亦在證人屋內，被告與告訴人談話後，認其未受告訴人
    尊重，始一時衝動持刀揮砍告訴人，而當日被告所攜帶之折
    疊刀，係其平日繫在鑰匙圈上隨身攜帶作為拆信、切水果之
    用等情，復為被告於警詢、偵查中供陳明確。從而，被告與
    告訴人間，既不熟識，亦無深仇大恨，被告本無致告訴人於
    死之動機；被告僅因年紀尚輕，未能成熟處理感情問題，始
    一時失控取出隨身攜帶之折疊刀割傷告訴人，尚難認被告有
    何預謀殺人之故意。又被告若有致告訴人於死之故意，其在
    造成告訴人頸部割傷，告訴人已流血不止、身體疼痛虛弱之
    際，自會繼續以手中之刀子攻擊告訴人心臟、頭部等要害部
    位，以達其目的，惟其僅有在與告訴人扭打之際，混亂之餘
    割傷告訴人之手腕部位，且在告訴人指示證人高如伶取下被
    告手上之折疊刀時，未加反抗即讓證人高如伶順利取下折疊
    刀，未持續以刀追砍告訴人，是其無致告訴人於死之故意，
    堪可認定。是本院綜合上述被告攻擊告訴人之動機、兇器種
    類、行兇之具體攻擊過程、傷痕之多寡輕重、傷勢程度、案
    發當時之情境及事後態度後，堪信被告雖明知其持折疊刀攻
    擊告訴人之行為，將導致告訴人受傷，惟其主觀上應僅具有
    傷害之意思，而不具有殺人之故意，自難逕以殺人未遂罪相
    繩。公訴人認被告係涉犯刑法第二百七十一條第二項、第一
    項之殺人未遂罪嫌，容有誤會。
  (四)綜上，本院認本件被告所為應係犯刑法第二百七十七條第一
    項之普通傷害罪，又該罪依同法第二百八十七條前段之規定
    ，為告訴乃論之罪。查告訴人於本院九十八年十月二十二日
    審理時，當庭撤回本件告訴，此有當日筆錄及刑事撤回告訴
    狀一紙在卷可證（見本院卷第五九頁），揆諸前揭法條規定
    ，本件自應諭知不受理之判決。
據上論斷，應依刑事訴訟法第三百零三條第三款，判決如主文。
本案經檢察官謝憲杰到庭執行職務。
中    華    民    國    98    年    11    月    10    日
              刑事第九庭  審判長法  官  林怡秀
                                法  官  張詩芸
                                法  官  劉素如
上正本證明與原本無異。
如不服本判決應於收受送達後10日內向本院提出上訴書狀，並應
敘述具體理由；其未敘述上訴理由者，應於上訴期間屆滿後20日
內向本院補提理由書（均須按他造當事人之人數附繕本）「切勿
逕送上級法院」。
                                書記官  陳育君
中    華    民    國    98    年    11    月    10    日


司法院資訊處製作；財團法人民間司法改革基金會備份。
